最高法院刑事判決　　　　　　　　　 111年度台上字第1814號
上　訴　人　涂家誠



　　　　　　潘俞宗




上列上訴人等因強盜案件，不服臺灣高等法院臺中分院中華民國
111 年1月13日第二審判決（110年度上訴字第1916號，起訴案號
：臺灣南投地方檢察署110 年度偵字第1875、1958、2477、2518
號），提起上訴，本院判決如下：
    主  文
上訴駁回。
    理  由
一、按刑事訴訟法第377 條規定，上訴於第三審法院，非以判決
    違背法令為理由，不得為之。是提起第三審上訴，應以原判
    決違背法令為理由，係屬法定要件。如果上訴理由書狀並未
    依據卷內訴訟資料，具體指摘原判決不適用何種法則或如何
    適用不當，或所指摘原判決違法情事，顯與法律規定得為第
    三審上訴理由之違法情形，不相適合時，均應認其上訴為違
    背法律上之程式，予以駁回。
二、本件上訴人涂家誠、潘俞宗上訴意旨略稱：
（一）涂家誠部分：
   1、其與告訴人夏士恒所述並非完全一致，且部分僅為告訴人
      片面之詞。原判決未依利益歸於被告之理，僅依告訴人所
      述予以論斷，當有違法。
   2、本件並未扣到槍枝，是該槍枝是否具殺傷力或足以構成兇
      器，即有不明。原判決逕以該槍枝為兇器，而認其成立加
      重強盜罪，過於草率。
（二）潘俞宗部分：其與涂家誠是臨時起意，並非預謀犯罪，且
    案發後還有去幫告訴人洗車、買食物要給告訴人吃等行為，
    甚至還主動交還部分款項給告訴人，亦與告訴人達成和解。
    凡此，均可見其所為有可憫恕之處。原判決未基此適用刑法
    第59條酌減其刑，應有違誤。
三、惟查：原判決維持第一審關於依想像競合犯規定，從一重均
    論處上訴人等關於共同犯攜帶兇器強盜（尚犯以不正方法由
    自動付款設備取得他人之物）罪刑及為相關沒收宣告（至於
    APPLE 廠牌行動電話及漏未對潘俞宗宣告沒收新臺幣14,900
    元犯罪所得部分，原判決係撤銷第一審該部分，改判為相關
    沒收之宣告）之判決，駁回上訴人等該部分在第二審之上訴
    。就共同攜帶兇器強盜部分，已詳敘認定犯罪事實所憑之證
    據及理由。並對如何認定：（一）告訴人所述在前往南投縣
    仁愛鄉武界山區途中，有遭涂家誠毆打腹部為可採；佐以涂
    家誠於第一審及原審訊問時，對犯罪事實已坦承不諱，可見
    涂家誠確有毆打告訴人之行為。涂家誠於原審審理時否認之
    辯詞，不足採信。（二）上訴人等犯罪時所使用之槍枝雖未
    扣案，無從認屬具殺傷力之槍枝；然該槍枝既質地堅硬且有
    相當重量，持以犯罪，足使告訴人達於不能抗拒之程度，而
    為兇器。均依據卷內資料予以指駁及說明。
四、刑法第59條之酌減其刑，必於犯罪之情狀，在客觀上足以引
    起一般同情，認為即予宣告法定最低度刑，猶嫌過重者，始
    有其適用，屬法院得依職權裁量之事項。原判決已說明潘俞
    宗對告訴人之財物及身心所造成之損害非輕，且對社會治安
    影響重大，無從認有犯罪情狀顯可憫恕之情，而無刑法第59
    條規定適用之理由。屬裁量職權之適法行使，尚難指為違法
    。
五、從形式上觀察，原判決此部分並無違背法令之處。上訴意旨
    置原判決之論敘於不顧，徒以自己之說詞，重為爭辯，並對
    原審裁量之職權行使，而為指摘，與首述法定上訴要件不符
    。上訴人等此部分上訴皆違背法律上之程式，均應駁回。至
    上訴人等想像競合所犯以不正方法由自動付款設備取得他人
    之物部分，既經第一審及原審判決，均認有罪，核屬刑事訴
    訟法第376 條第1項第1款所定不得上訴於第三審法院之案件
    。上訴人等就得上訴第三審部分之上訴既不合法，應從程序
    上予以駁回，關於以不正方法由自動付款設備取得他人之物
    部分，自無從為實體上之審判，應一併駁回。
據上論結，應依刑事訴訟法第395條前段，判決如主文。
中    華    民    國   111    年    4     月    20    日
                  刑事第七庭審判長法  官  李  英  勇  
                                  法  官  洪  兆  隆  
                                  法  官  楊  智  勝  
                                  法  官  邱  忠  義  
                                  法  官  吳  冠  霆  
本件正本證明與原本無異
                                  書記官
中    華    民    國   111    年    4     月    25    日